【裁判字號】    99,交上易,452
【裁判日期】    990728
【裁判案由】    過失傷害
【裁判全文】
臺灣高等法院臺南分院刑事判決       99年度交上易字第452號
上  訴  人
即  被  告  乙○○
上列上訴人因過失傷害案件，不服臺灣嘉義地方法院99年度交易
字第163號中華民國99年6月30日第一審判決（起訴案號：臺灣嘉
義地方法院檢察署99年度調偵字第88號），提起上訴，本院判決
如下：
    主  文
上訴駁回。
    理  由
一、按刑事訴訟法第350條、第361條、第362條、第367條規定，
    不服地方法院之第一審判決而上訴者，須提出上訴書狀，並
    應敘述具體理由，此為上訴必備之程式；如所提之書狀未敘
    述上訴理由，或僅曾以言詞陳述上訴理由者，均應於上訴期
    間屆滿後二十日內補提理由書於第一審法院。第一審法院經
    形式審查，認逾期未補提上訴理由者，應定期間先命補正；
    逾期未補正者，為上訴不合法律上之程式，應以裁定駁回。
    倘已提出上訴理由，但所提非屬具體理由者，則由第二審法
    院以上訴不合法律上之程式，判決駁回。而所謂具體理由，
    必係依據卷內既有訴訟資料或提出新事證，指摘或表明第一
    審判決有何採證認事、用法或量刑等足以影響判決本旨之不
    當或違法，而構成應予撤銷之具體事由，始克當之（例如：
    依憑證據法則具體指出所採證據何以不具證據能力，或依憑
    卷證資料，明確指出所為證據證明力之判斷如何違背經驗、
    論理法則）；倘僅泛言原判決認定事實錯誤、違背法令、採
    証違法、判決不公、量刑失之過重或輕縱，而未依上揭意旨
    指出具體事由，或形式上雖已指出具體事由，然該事由縱使
    屬實，亦不足以認為原判決有何不當或違法者（例如：對不
    具有調查必要性之證據，法院未依聲請調查亦未說明理由，
    或援用證據不當，但除去該證據仍應為同一事實之認定），
    皆難謂係具體理由，而應認其上訴為不合法律上之程式（最
    高法院97年度台上字第 892號判決、97年度台上字第3267號
    判決意旨及法院辦理刑事訴訟案件應行注意事項第 162點參
    照）。再按刑事訴訟法第 367條增定「上訴書狀未敘述理由
    」，由第二審法院審判長定期間先命補正之規定，依其文義
    ，僅指未敘述「理由」，而非未敘述「具體理由」，即係針
    對全然未敘述理由之上訴書狀所為規範，自不包括已敘述之
    理由係空泛、不具體者在內，觀諸同法第361條第3項之修正
    理由之說明：「上訴理由是否具體，係屬第二審法院審查範
    圍，不在命補正之列」，益足徵之。是第二審法院僅須對於
    完全未敘述理由之上訴書狀，定期命補正；對於載有具體或
    空泛（不具體）理由之上訴書狀，則無庸裁定命補正（最高
    法院98年度台上第4476號、98年度台上字第3911號判決意旨
    可資參照）。
二、經查，本件上訴人即被告乙○○因不服原審判決，於民國（
    下同）99年 7月12日向原審法院具狀聲明上訴，其上訴理由
    僅泛稱：車禍發生至今已滿一年，其間上訴人多次申請調解
    ，惟賠償金額差距太大，故一直無法達成和解，造成張女士
    及其子受傷，被告深感抱歉，又本件經鑑定張女士係肇事主
    因，被告為次因，須負肇事責任，又要負刑責，以被告目前
    經濟情況根本無力負擔這筆罰金，若入監服刑，全家五口生
    計，將陷入困境，為此提起上訴等語。經核其上訴理由應認
    上訴人形式上並非完全未敘述理由，自無庸裁定命其補正，
    合先敘明。
三、經觀諸上訴人所述上訴理由，僅係以：上訴人犯後多次與被
    害人調解，因賠償金額差距太大無法達成和解，因過失行為
    造成被害人張女士及其子受傷，被告深感抱歉，又被害人為
    肇事主因，被告目前經濟情況根本無力負擔罰金，若入監服
    刑，全家五口生計，將陷入困境等情為由，請求改判輕刑，
    未具體指摘原判決關於認定事實、適用法律及量刑，有何違
    法或不當之處，亦未依據卷內訴訟資料或提出新事證，具體
    指摘或表明原判決有何足以影響判決本旨之不當或違法，自
    難謂已敘述具體理由。
四、又上訴人雖以：上訴人犯後多次與被害人調解，因賠償金額
    差距太大無法達成和解，因過失行為造成被害人張女士及其
    子受傷，被告深感抱歉，又被害人為肇事主因，被告為次因
    ，被告目前經濟情況不佳，若入監服刑，全家五口陷入困境
    ，而指摘原審判決太重，請從輕量刑云云。惟查：
  (一)按刑罰之量定係屬法院得依職權自由裁量之事項，苟於法定
    要件或範圍之內予以量定，客觀上並無明顯濫權之情形者，
    自不能遽認有過重之違誤。
  (二)原審判決已於理由欄中說明被告罪刑成立之理由，並審酌：
    「被告造成告訴人及被害人甲○○之傷害、過失之程度、雖
    尚未與告訴人及被害人甲○○達成民事和解或取得原諒，惟
    告訴人對本件車禍之發生亦有過失，以及被告坦承犯行之犯
    後態度、自己亦因此受有損害、高中畢業之教育程度、已婚
    、育有2子1女、目前自行擺攤賣麵、經濟狀況不好等一切情
    狀。」（見原判決書理由貳、二），而量處上訴人有期徒刑
    四月，如易科罰金，以新台幣一千元折算一日，顯已充分考
    量上訴人犯後坦承犯行，態度良好，及被害人損害程度，被
    告家庭狀況及經濟情況不佳，並告訴人亦有過失等情，是上
    訴人再執上開原審已斟酌之量刑情狀，請求改判從輕量刑，
    請揆諸前開說明，自難謂係具體理由。
  (三)又查，原判決並敘明：「本件於偵查中經送鑑定結果，亦認
    被告駕駛自用小貨車行經無號誌交岔路口未減速慢行，作隨
    時停車之準備，為肇事原因，有臺灣省嘉雲區車輛行車事故
    鑑定委員會99年5月19日嘉雲區990316案鑑定意見書1份存卷
    可考（見調偵卷第5頁至第6頁）。雖告訴人騎車行經無號誌
    交岔路口未減速慢行，作隨時停車之準備，且係左方車，未
    暫停讓右方車（即被告）先行，於本件車禍之發生亦有過失
    ，但不能因告訴人之過失而解免被告之刑責。」（原判決書
    理由貳、一），且於量刑時亦斟酌告訴人對本件車禍之發生
    亦有過失乙情，是上訴人猶執此而為上訴量刑之理由，亦非
    可採。
  (四)再者，至被告所執前揭犯後態度及生活狀況等情狀，固為科
    刑輕重之標準，然量刑之輕重，係屬事實審法院得依職權自
    由裁量之事項，苟其量刑已以行為人之責任為基礎，並斟酌
    刑法第57條各款所列情狀而未逾越法定刑度或有濫用權限情
    事，即不得遽指為違法。是以，原審判決既已審酌上開各情
    節，並充分考量刑法第57條規定之各款事項，而所量處之刑
    度，從形式審查，並未違反法令，或悖離經驗法則、論理法
    則，且在法院得依職權自由裁量之職權範圍，在客觀上亦無
    明顯濫權之情形，應認罪刑相當，並符合比例原則，並不因
    上訴人之犯後態度良好，告訴人亦有過失及其經濟情況不佳
    ，而有量刑過重失衡之情形，是上訴人執此而指摘原判決量
    刑過重，亦非可取。
五、綜上所述，本件上訴人上訴理由猶執原審已斟酌之量刑情狀
    而空言請求改判從輕量刑，已非具體指摘原判決關於認定事
    實、適用法律及其量刑，有何違法或不當之處，自難認係屬
    依據卷內既有訴訟資料或提出新事證，而具體指摘。且原審
    並就其上開量刑須斟酌之情狀，詳為考量及審酌，而宣告如
    上揭所示之刑，並無量刑失重違法之處，亦堪稱允當。上訴
    人再執為上訴，尚與具體理由不相當。從而，揆諸前揭說明
    ，上訴人之上訴顯不合法律上之程式，爰依刑事訴訟法第36
    7條前段之規定，駁回其上訴，並不經言詞辯論為之。
六、據上論斷，應依刑事訴訟法第367條前段、第372條，判決如
    主文。
中    華    民    國    99    年    7     月    28    日
                    刑事第五庭  審判長法  官  楊明章
                                      法  官  趙文淵
                                      法  官  蔡美美
以上正本證明與原本無異。
不得上訴。
                                      書記官  歐貞妙
中    華    民    國    99    年    7     月    28    日

司法院資訊處製作；財團法人民間司法改革基金會備份。
